臺灣高等法院刑事判決
                                   109年度上易字第1738號
    上  訴  人  
    即  被  告  林煥鈞



上列上訴人即被告因竊盜案件，不服臺灣臺北地方法院109年度
易字第368號，中華民國109年7月31日第一審判決（起訴案號：
臺灣臺北地方檢察署108年度偵字第28438號），提起上訴，本院
判決如下：
    主  文
原判決撤銷。
林煥鈞犯竊盜罪，未遂，處有期徒刑伍月，如易科罰金，以新臺
幣壹仟元折算壹日。
    事  實
一、林煥鈞前為「POCHA韓式熱炒」餐廳（址設臺北市○○區○○○路
    0段000巷00弄0號1樓「下稱本案餐廳」）之員工，知悉該店
    前門鑰匙藏放位置、櫃台下方保險箱之密碼，且有權確認保
    全系統有無上鎖，於民國108年10月13日凌晨，行經本案餐
    廳，發現該餐廳保全系統未上鎖，竟意圖為自己不法之所有
    ，萌生竊取本案餐廳內保險箱內所置放營收現金之貪念，於
    同日（13日）凌晨1時23分許，以放置在前門上方橫桿之鑰
    匙開啟前門進入本案餐廳；因時值凌晨，餐廳內無燈光，林
    煥鈞看不清楚保險箱密碼，無法輸入密碼，又見保全系統亮
    了一道紅光而作罷，並離開本案餐廳。嗣該店經理厲建忠於
    同日上午開啟保險箱發覺現金不見，即通知區經理廖若瑋，
    旋由廖若瑋報警，始查悉上情。
二、案經廖若瑋訴由臺北市政府警察局大安分局（下稱大安分局
    ）報告臺灣臺北地方檢察署檢察官偵查後起訴。
　　理  由
壹、程序部分（證據能力）：
    本院援引之下列證據資料（包含供述證據、文書證據等），
    並無證據證明係公務員違背法定程序所取得，又經本院審認
    結果，尚無顯有不可信之情況與不得作為證據之情形，本院
    審酌上開證據資料製作時之情況，且無違法不當及證明力明
    顯過低之瑕疵，且均經本院於審理期日提示予檢察官及被告
    辨識而為合法調查，自均有證據能力。
貳、實體部分：
一、認定犯罪事實所憑之證據及理由：
  ㈠訊據被告坦承因見本案餐廳保全系統未上鎖，萌生竊取本案
    餐廳內保險箱內所置放營收現金之貪念，於上開時、地，進
    入本案餐廳，以放置在前門上方橫桿之鑰匙開啟前門進入本
    案餐廳；因時值凌晨，餐廳內無燈光，看不清楚保險箱密碼
    ，無法輸入密碼，又見保全系統亮了一道紅光而作罷，並離
    開本案餐廳，承認有竊盜未遂等情，核與證人即告訴人廖若
    瑋於檢察官偵查中之證述被告於上開時、地，有進入本案餐
    廳情節相符；此外，並有監視器錄影光碟暨翻拍照片1份及
    保全系統顯示異常圖1份在卷可稽。綜上，堪認被告自白與
    事實相符，足以採信；本件事證明確，被告上開竊盜未遂犯
    行，洵堪認定。
  ㈡被告又辯稱：因時值凌晨，餐廳內無燈光，看不清楚保險箱
    密碼，無法輸入密碼，又見保全系統亮了一道紅光而作罷，
    並離開餐廳等語，則本件所應審究者為：被告欲竊取本案餐
    廳內現金，有無得手？分述如下：
  ⒈法官對被告犯罪事實之認定，唯有經過嚴格之證明並獲得無
    疑之確信時，始得為有罪之判決。然人力有其極限，縱擁有
    現代化之科技以為調查之工具，仍常發生重要事實存否不明
    之情形。故於審判程序中，要求法官事後重建、確認已發生
    之犯罪事實，自屬不易。倘法院依卷內調查所得之證據，仍
    存在無法排除之疑問，致犯罪事實猶不明確時，法院應如何
    處理，始不至於停滯而影響當事人之權益，在各法治國刑事
    訴訟程序中，有所謂「罪證有疑，利於被告原則」，足為法
    官裁判之準則。我國刑事訴訟法就該原則雖未予明文，但該
    原則與無罪推定原則息息相關，為支配刑事裁判過程之基礎
    原則，已為現代法治國家所廣泛承認。亦即關於罪責與刑罰
    之實體犯罪事實之認定，法官在綜合所有之證據予以總體評
    價之後，倘仍無法形成確信之心證，即應對被告為有利之實
    體事實認定；易言之，當被告所涉及之犯罪事實，可能兼括
    重罪名與輕罪名，而輕罪名之事實已獲得證明，但重罪名之
    事實仍有疑問時，此時應認定被告僅該當於輕罪罪名，而論
    以輕罪；若連輕罪名之事實，亦無法證明時，即應作有利於
    被告之無罪判決（最高法院101年度台上字第2696號判決意
    旨參照）。亦即認定不利於被告之事實，須依積極證據，苟
    積極證據不足為不利於被告事實之認定時，即應為有利於被
    告之認定，更不必有何有利之證據；又犯罪事實之認定，應
    憑真實之證據，倘證據是否真實尚欠明顯，自難以擬制推測
    之方式，為其判斷之基礎；刑事訴訟上證明之資料，無論其
    為直接證據或間接證據，均須達於通常一般之人均不致於有
    所懷疑，而得確信其為真實之程度，始得據為有罪之認定，
    若其關於被告是否犯罪之證明未能達此程度，而有合理性懷
    疑之存在，致使無從形成有罪之確信，根據「罪證有疑，利
    於被告」之證據法則，即不得遽為不利被告之認定（最高法
    院30年上字第816號、53年台上字第656號判例、103年度台
    上字第596號、102年度台上字第2600號、101年度台上字第4
    507號判決意旨可資參照）。
  ⒉公訴意旨認被告竊盜既遂之犯行，無非證人即告訴人廖若瑋
    於、證人厲建忠、陳品佑於偵查中之證述、監視器錄影光碟
    暨翻拍照片1份及員工資料表、「POCHA韓式熱炒」餐廳108
    年10月9日至10月12日交班帳目表、保全系統顯示異常圖各1
    份為主要依據。
  ⒊依證人即告訴人廖若瑋、證人厲建忠、陳品佑於偵查中之證
    述、監視器錄影光碟暨翻拍照片1份及員工資料表、「POCHA
    韓式熱炒」餐廳108年10月9日至10月12日交班帳目表及保全
    系統顯示異常圖，僅能證明本案餐廳於108年10月13日凌晨
    失竊12萬932元及被告於上開時、地，入本案餐廳著手行竊
    。
  ⒋證人中興保全勤務課長蔣興華於本院審理時證稱：本案餐廳
    於108年10月10日至15日，網路出問題訊息無法傳送至本公
    司；但店內設備都正常的，且保全系統未上鎖，系統也會自
    動偵測；保全系統顯示異常圖（偵卷第71頁），在10月13日
    凌晨1時24分及10月13日凌晨2時7分均有顯示感測體溫，顯
    示那個時間點有偵測到物體移動，但不能確定那是什麼東西
    ，因系統的特性是這個樣子等語（本院卷第133至142頁）。
  ⒌綜上，本件既無積極證據證明本案餐廳於108年10月13日凌晨
    失竊之12萬932元，係被告竊取；又依中興保全勤務課長蔣
    興華於本院審之證詞及卷內本案餐廳之保全系統顯示異常圖
    ，顯示被告於108年10月13日凌晨離開本案餐廳後，於同日
    凌晨2時7分許，仍有不明人士進入本案餐廳。故依卷內證據
    資料，公訴人指訴被告涉犯前揭竊盜既遂犯行所憑之證據，
    尚未達通常一般之人均不致有所懷疑，而得確信其為真實之
    程度，依前揭規定與說明，自不得僅憑推測或擬制之方法，
    率為被告竊盜既遂之論斷。被告竊盜既遂既仍有合理懷疑，
    基於「罪證有疑，利於被告原則」，自應為被告有利之認定
    ，應認被告僅著手竊盜，因無法輸入保險箱密碼，又見保全
    系統亮了一道紅光而作罷，未竊得保險箱內現金12萬932元
    。至於本案餐廳於108年10月13日凌晨失竊12萬932元，應由
    檢察官另行偵查處理。
二、論罪科刑：
　　核被告所為，係犯刑法第320條第1項之竊盜罪。再被告就上
    開犯行，已著手為竊盜犯行之實行而不遂，為未遂犯，應依
    刑法第25條第2項之規定，按既遂犯之刑度減輕其刑，並依
    法先加重後減輕之。
三、原判決撤銷改判之理由及量刑：
  ㈠原審以被告罪證明確，予以論罪科刑，固非無見。惟查，如
    前所述，被告僅構成竊盜未遂，原審誤為既遂，尚有未洽。
    被告提起上訴，主張未竊得保險箱內財物，為有理由，應由
    本院將原判決予以撤銷改判。
  ㈡爰以行為人責任為基礎，審酌被告於106年間即因竊盜工作處
    所之保險箱內現金，經臺灣新北地方檢察署檢察官以106年
    度偵字第37586號為緩起訴處分，有本院被告前案紀錄表及
    前揭緩起訴處分書在卷可憑，且被告時值壯年，非無謀生能
    力，竟未記取教訓，利用曾為本案餐廳員工之便，見該餐廳
    保全系統未上鎖，竟萌生竊取本案餐廳內保險箱內所置放營
    收現金之貪念，未得手等一切情狀，量處有期徒刑5月，並
    諭知易科罰金之折算標準，期被告能善自珍惜法律所給予自
    新之寬典，回歸正常生活。
  ㈢沒收之說明：被告行竊因未得手，故無犯罪所得，爰不予宣
    告沒收，附此敘明。
據上論斷，應依刑事訴訟法第369條第1項前段、第364條、第299
條第1項前段，刑法第320條第1項、第25條第2項、第41條第1項
前段，刑法施行法第1條之1第1項，判決如主文。
本案經檢察官郭建鈺提起公訴，檢察官蔡顯鑫到庭執行職務。
中　　華　　民　　國　　109 　年　　12　　月　　30　　日
                  刑事第一庭    審判長法　官  李釱任
                                      法　官  崔玲琦
                                      法　官  梁耀鑌
以上正本證明與原本無異。
不得上訴。
                                      書記官  宗志強
中　　華　　民　　國　　109 　年　　12　　月　　30　　日
附錄：本案論罪科刑法條全文
中華民國刑法第320條
意圖為自己或第三人不法之所有，而竊取他人之動產者，為竊盜
罪，處 5 年以下有期徒刑、拘役或 50 萬元以下罰金。
意圖為自己或第三人不法之利益，而竊佔他人之不動產者，依前
項之規定處斷。
前二項之未遂犯罰之。